【裁判字號】    99,易,3520
【裁判日期】    991231
【裁判案由】    毒品危害防制條例
【裁判全文】
臺灣臺北地方法院刑事判決              99年度易字第3520號
公  訴  人  臺灣臺北地方法院檢察署檢察官
被      告  李湘雯
上列被告因違反毒品危害防制條例案件，經檢察官提起公訴（99
年度毒偵字第3935號），被告於準備程序中就被訴事實為有罪之
陳述，經本院告知簡式審判程序之旨，並聽取被告與公訴人之意
見後，本院裁定進行簡式審判程序，判決如下：
    主  文
李湘雯施用第二級毒品，處有期徒刑陸月，如易科罰金，以新臺
幣壹仟元折算壹日；又施用第二級毒品，處有期徒刑陸月，如易
科罰金，以新臺幣壹仟元折算壹日，扣案殘留第二級毒品甲基安
非他命之殘渣瓶壹個沒收銷燬，玻璃球吸食器肆個均沒收。應執
行有期徒刑拾壹月，如易科罰金，以新臺幣壹仟元折算壹日，扣
案殘留第二級毒品甲基安非他命之殘渣瓶壹個沒收銷燬，玻璃球
吸食器肆個均沒收。
    事  實
一、李湘雯前於民國92年間因違反毒品危害防制條例案件，經本
    院以92年度毒聲字第884 號裁定令入勒戒處所觀察、勒戒後
    ，經評定無繼續施用毒品傾向，於92年7 月31日執行完畢後
    ，由臺灣臺北地方法院檢察署檢察官於92年7 月31日以92年
    度毒偵字第497 號處分不起訴確定。另於92年間因偽造貨幣
    案件，經臺灣板橋地方法院以93年度簡字第729 號判決判處
    有期徒刑1 年10月，緩刑4 年確定，又於95年間因施用毒品
    ，經本院以95年度簡字第2660號判決判處有期徒刑4 月確定
    ，及於同年間因施用毒品，經本院以96年度易更一字第2號
    判決判處有期徒刑3 月確定，再於96年間因施用毒品，經本
    院以96年度簡字第1728號判決判處有期徒刑5 月確定。上開
    違反毒品危害防制條例之3 罪經本院以96年度聲減字第992
    號裁定依中華民國96年罪犯減刑條例各減為有期徒刑2 月、
    1 月又15日、2 月又15日，並定應執行刑為有期徒刑5 月後
    ，復與經撤銷緩刑宣告之偽造貨幣案件由本院以97年度聲字
    第37號裁定定應執行刑為2 年2 月確定（不構成累犯）。詎
    仍不知戒絕毒癮，明知甲基安非他命係毒品危害防制條例第
    2 條第2 項第2 款所明定之第二級毒品，不得持有及施用，
    仍分別基於施用第二級毒品甲基安非他命之犯意而為下列行
    為：
  (一)於99年8 月25日某時許，在其位在臺北市○○區○○路2 段
    261 巷5 號6 樓住處，以將第二級毒品甲基安非他命置放在
    玻璃球內燒烤吸取其煙霧之方式，施用第二級毒品甲基安非
    他命1 次。嗣於99年8 月26日18時2 分許，為警經其同意採
    尿送驗結果呈甲基安非他命陽性反應，始知上情。
  (二)於99年10月31日17時許，在上開住處以上開方式施用第二級
    毒品甲基安非他命1 次。嗣於99年11月2 日18時45分許，因
    另案遭臺灣臺北地方法院檢察署通緝，為警在臺北市○○街
    68巷11號前盤查查獲，並扣得李湘雯所有供施用毒品所用殘
    有第二級毒品甲基安非他命之殘渣瓶1 個、玻璃球吸食器4
    個，且經其同意採尿送驗後呈甲基安非他命陽性反應，始知
    上情。
二、案經臺北縣政府警察局永和分局呈請臺灣高等法院檢察署令
    轉、臺北縣政府警察局中和第二分局報請臺灣臺北地方法院
    檢察署檢察官偵查起訴。
    理  由
一、按本件被告李湘雯所犯係死刑、無期徒刑、最輕本刑為3 年
    以上有期徒刑以外之罪，其於準備程序就前揭被訴事實為有
    罪之陳述，經告知簡式審判程序之旨，並聽取其與公訴人之
    意見後，本院認無不得或不宜改依簡式審判程序進行之處，
    爰依刑事訴訟法第273 條之1 第1 項、第284 條之1 ，裁定
    本件進行簡式審判程序，合先敘明。
二、訊據被告對於上開犯罪事實均坦承不諱，且分別有下列證據
    可資佐證：
  (一)犯罪事實一(一)部分：有台灣檢驗科技股份有限公司99年9 月
    15日報告編號UL/2010/90076 號濫用藥物檢驗報告、臺北縣
    政府警察局永和分局查獲違反毒品危害防制條例案件犯嫌代
    碼對照表各1 張附卷可稽。
  (二)犯罪事實一(二)部分：有台灣檢驗科技股份有限公司99年11月
    16日報告編號UL/2010/B0000000號濫用藥物檢驗報告、臺北
    縣政府警察局中和第二分局查獲違反毒品危害防制條例案件
    犯嫌代碼對照表各1 張、查獲扣案物照片3 幀附卷可憑。且
    有殘有甲基安非他命之殘渣瓶1 個、玻璃球吸食器4 個扣案
    足參。
  (三)綜上足認，被告前揭自白與事實相符，應堪採為認定被告有
    罪之證據。本案事證明確，被告分別施用第二級毒品甲基安
    非他命2 次之犯行，堪以認定，應與依法論科。
三、毒品危害防制條例於92年7 月9 日修正公布，自93年1 月9
    日施行，其中第20條、第23條將施用毒品之刑事處遇程式，
    區分為「初犯」及「5 年內再犯」、「5 年後再犯」，依其
    立法理由之說明：「初犯」，經觀察、勒戒或強制戒治後，
    應為不起訴處分或不付審理之裁定；經觀察、勒戒或強制戒
    治執行完畢釋放後，「5 年內再犯」者，因其再犯率甚高，
    原實施之觀察、勒戒及強制戒治既已無法收其實效，爰依法
    追訴或裁定交付審理。至於經觀察、勒戒或強制戒治執行完
    畢釋放後，「5 年後再犯」者，前所實施之觀察、勒戒或強
    制戒治已足以遮斷其施用毒品之毒癮，為期自新及協助其斷
    除毒癮，仍適用「初犯」規定，先經觀察、勒戒或強制戒治
    之程式。從而依修正後之規定，僅限於「初犯」及「5 年後
    再犯」二種情形，始應先經觀察、勒戒或強制戒治程式。倘
    被告於5 年內已再犯，經依法追訴處罰，縱其第3 次（或第
    3 次以上）再度施用毒品之時間，在初犯經觀察、勒戒或強
    制戒治執行完畢釋放5 年以後，已不合於「5 年後再犯」之
    規定，且因已於「5 年內再犯」，顯見其再犯率甚高，原實
    施觀察、勒戒或強制戒治，已無法收其實效，即應依該條例
    第10條處罰（最高法院95年第7 次刑事庭會議決定意旨、95
    年度台非字第65號刑事判決意旨參照）。查被告前於92年間
    因違反毒品危害防制條例案件，經本院以92年度毒聲字第88
    4 號裁定令入勒戒處所觀察、勒戒後，經評定無繼續施用毒
    品傾向，於92年7 月31日執行完畢後，由臺灣臺北地方法院
    檢察署檢察官於92年7 月31日以92年度毒偵字第497 號處分
    不起訴確定。另於95年間因施用毒品，經本院以95年度簡字
    第2660號判決判處有期徒刑4 月確定，及於同年間因施用毒
    品，經本院以96年度易更一字第2 號判決判處有期徒刑3 月
    確定，再於96年間因施用毒品，經本院以96年度簡字第1728
    號判決判處有期徒刑5 月確定，此有臺灣高等法院被告前案
    紀錄表1 份在卷足參，其於觀察、勒戒執行完畢釋放後5 年
    內有再犯施用毒品之情事，揆諸上揭說明，雖本件施用毒品
    他命犯行距初犯經觀察、勒戒執行完畢釋放日已逾5 年，仍
    應依毒品危害防制條例第23條第2 項之規定予以處罰。
四、查甲基安非他命係毒品危害防制條例第2 條第2 項所稱之第
    二級毒品，不得非法持有、施用。核被告所為，均係犯毒品
    危害防制條例第10條第2 項之施用第二級毒品罪。被告持有
    第二級毒品甲基安非他命進而施用，其持有甲基安非他命之
    低度行為，應為施用之高度行為所吸收，不另論罪。被告先
    後2 次施用第二級毒品犯行，犯意各別，行為互殊，應予分
    論併罰。爰審酌被告經觀察、勒戒及因施用毒品經刑罰處罰
    後，仍不知戒惕，無視於毒品對於自身健康之戕害及國家對
    於杜絕毒品犯罪之禁令，再次施用毒品，惡性非輕，然念及
    坦承犯行及所犯為自戕行為等一切情狀，分別量處如主文所
    示之刑，並均諭知易科罰金之折算標準及定應執行刑再諭知
    易科罰金之折算標準。
五、扣案殘留第二級毒品甲基安非他命之殘渣瓶1 個已難與第二
    級毒品甲基安非他命析離，屬查獲之第二級毒品，爰依毒品
    危害防制條例第18條第1 項前段規定，不問屬於犯人與否，
    宣告沒收銷燬之。扣案之玻璃球吸食器4 個，為被告所有供
    犯99年10月31日施用第二級毒品犯罪所用之物，業據被告於
    本院審理時供明在卷，惟檢察官並未舉證證明為違禁物，爰
    依刑法第38條第1 項第2 款宣告沒收。
據上論斷，應依刑事訴訟法第273 條之1 第1 項、第284 條之1
、第299 條第1 項前段，毒品危害防制條例第10條第2 項、第18
條第1 項前段，刑法第11條前段、第41條第1 項前段、第8 項、
第38條第1項第2款、第51條第5 款，判決如主文。
本案經檢察官蒲心智到庭執行職務。
中    華    民    國    99    年    12    月    31    日
                  刑事第十八庭  法  官  林芳華
以上正本證明與原本無異。
如不服本判決應於收受送達後10日內向本院提出上訴書狀，並應
敘述具體理由；其未敘述上訴理由者，應於上訴期間屆滿後20日
內向本院補提理由書（均須按他造當事人之人數附繕）「切勿逕
送上級法院」。
                                書記官  林鈴芬
中    華    民    國    99    年    12    月    31    日
附錄本案論罪科刑法條
毒品危害防制條例第10條
施用第一級毒品者，處6 月以上5 年以下有期徒刑。
施用第二級毒品者，處3 年以下有期徒刑。

司法院資訊處製作；財團法人民間司法改革基金會備份。
